【裁判字號】    90,上訴,1208
【裁判日期】    900831
【裁判案由】    違反電信法
【裁判全文】
臺灣高等法院刑事判決                            九十年度上訴字第一二０八號
    上  訴  人  臺灣士林地方法院檢察署檢察官
    被      告  乙○○
右上訴人因被告違反電信法案件，不服臺灣士林地方法院八十九年度訴字第二六一號
，中華民國八十九年十月二十日第一審判決（起訴案號：臺灣士林地方法院檢察署八
十九年度偵字第二九五號），提起上訴，本院判決如左：
    主  文
上訴駁回。
    理  由
一、公訴意旨略以：乙○○曾有多次竊盜前科，猶不知悔改，於民國（下同）八十八
    年十二月一日向中華電信股份有限公司（下稱中華電信公司）以自己名義申請一
    組電話，號碼為（０２）00000000，並將該電話申請裝設於台北市○○
    路○段三一五號二樓即徐林秀琴住處，乙○○於同年月三日十七時三十分許偽稱
    住戶進入內湖路一段三一五號二樓處樓梯間（侵入住宅部分未據告訴），使用該
    處電信箱盜接該住戶所有之電信設備，將上開（０２）00000000電話轉
    接至其使用之（０２）00000000號電話，為該處住戶林柏宏發現，報警
    當場查獲。因認乙○○涉有電信法第五十六條第一項之罪嫌云云。
二、按不能證明被告犯罪，或其行為不罰者，應諭知無罪之判決，刑事訴訟法第三百
    零一條第一項定有明文。次按電信法第五十六條第一項之罪，以意圖為自己或第
    三人不法之利益，使用有線、無線或其他電磁方式，盜接或盜用他人電信設備通
    信者為要件。倘行為人並無為自己或第三人不法利益之意圖，亦無盜接或盜用他
    人之電信設備為通信行為，自不構成該罪，此觀法條之規定自明。
三、本件檢察官認被告乙○○有違反電信法之犯行，無非以：按電信法之立法目的，
    依電信法第一條之規定觀之，乃在健全電信發展，增進公共福利，保障通信安全
    及維護使用者權益。是保障通信安全及維護使用者權益，厥為電信法立法目的之
    一。又電信者，依同法第二條第一款之規定，係指利用有線、無線，以光、電磁
    系統或其他科技產品發送、傳輸或接收符號、信號、文字、影像、聲音或其他性
    質之訊息而言。而電信法第五十六條第一項所稱之電信設備，依同法第二條第二
    款之規定，係指電信所用之機械、器具、線路及其他相關設備。是依上開第二條
    第一、二款之規定觀之，所稱之其他相關設備，乃指該設備雖非該第二條第二款
    例示規定之機械、器具、線路，但其用途係用於發送、傳輸或接收利用有線、無
    線，以光、電磁系統或其他科技產品發送、傳輸、或接收符號、信號、文字影像
    、聲音或其他性質訊息之設備者，即屬該條所稱之其他相關設備，亦為同法第五
    十六條第一項所稱之電信設備，其理甚明，合先敘明。又公寓大樓，為使各樓住
    戶之電話通訊線路易於管理、維修，避免拉接線路之困難，於興建時即於樓梯間
    裝設電信箱（電話箱），電信箱內裝設各住戶電話線路接頭之分配盤，並拉電話
    線至戶戶內，待用戶向電信公司申請住宅電話時，電信公司即將電話線路拉至該
    電信箱分配盤，接上申請電話住戶之電信箱配接頭，申請之住戶即因內外之電線
    已完成銜接，對外接發電話信號，完成通話。是該電信箱內分配盤非但屬於該樓
    之私人財產，且依上說明，厥為電信法第二條第二款之其他相關設備，亦為第五
    十六條第一項所指之電信設備，同受電信法之保護，應可認定。再被告申請安裝
    00000000號電話於臺北市○○區○○路一段三一五號二樓前，並未先得
    該住戶甲○○○之同意，即擅自向中華電信公司申請安裝等情，業據證人甲○○
    ○指述甚明，且有中華電信公司台北東區營運處服務中心函暨市內電話裝機及異
    動電信費收據各附卷可佐。雖被告另以該址係朋友「阿南」提供云云置辯。惟查
    ：證人徐林琴並未同意他人以該址申請安裝電話一節，已如前述。且被告與屋主
    並不認識，亦無何關聯，且因從事家電維修，要在內湖區打廣告，申請內湖區之
    電話需要有內湖區住址，才於申請時隨便留下上址，以便轉接至臺北市○○路渠
    租住處之電話等情，業據被告獲案之初於警初訊時供承甚明。是被告嗣後改稱該
    址係友人「阿南」提供云云，顯係臨訟推諉之詞，洵無可採。又利用他人住址申
    請安裝電話犯罪，可逃避司法警察機關追查，一般住戶亦因恐遭他人利用，並避
    免司法警察機關誤認其為共犯結構之一環，每不願無端讓不認識之人使用其住址
    申請安裝電話。即使該電話非用於犯罪，一般人亦不願無端被人擅自申請安裝，
    故未經同意，擅以他人住址申請安裝電話，顯違背國民法律感情，乃為國民法律
    感情所不容之事，殊值非難。且依現行社會現況觀之，如欲以不認識之他人住址
    申請安裝電話，亦須付出租金之對價，始能獲得同意。被告於審理中亦坦承欲以
    他人之住址申請安裝電話，必須先租用，獲得授權，方可使用，如未經同意擅自
    申請安裝，即可減免應付之租金等情不諱。被告既未獲得屋主甲○○○之同意，
    即擅自以甲○○○之住址申請安裝電話使用，其有出於減省應付之租金，而為自
    己之不法利益至明。再被告以該址申請安裝電話時，並未辦理指定轉接，此有中
    華電信公司函覆之市內電話業務申請書影本附卷可佐（２２項指轉電話欄並未記
    載轉接之電話號碼），足證被告於申請時，並未申請電話轉接無訛，所辯有申請
    轉接，電信局工程人員把電線拉出來要渠自己轉接云云，亦係心虛情怯之詞，不
    足採信。另被告當時轉接之手法，是從內湖路一段三一五號公寓之電信箱裏面直
    接拉線出來，接上自己帶來之電話通話等情，亦經目睹被告犯行之證人即該公寓
    住戶林柏宏證述甚明。即被告亦坦承從電信箱裏面拉出電話線，剝開後再接上接
    頭，按上按鍵，設定轉接無訛，是被告已使用該電信箱之電信設備至為明顯。又
    縱被告已申請轉接，然被告既係利用該公寓私人所有之電信箱設備接線使用，且
    轉接時已按表示轉接之信號，利用該電信箱設備傳輸，並曾與人交談通信，雖立
    即被住戶發覺，其已盜接盜用他人之電信設備，破壞他人通信安全，侵害住戶之
    正當使用權益至為明顯。要難已被住戶發覺制止，且自付電話費用，而阻卻其犯
    罪。綜上各節參互以觀，本件被告為免支付租金之不法利益，擅自以他人之住址
    申請安裝電話，並盜接盜用他人之電信箱（電話箱）內之電信設備通信，所為已
    該當於電信法第五十六條第一項之構成要件，且違法、有責，是被告所為，應係
    犯電信法第五十六條第一項之盜接盜用他人電信設備通信之罪，為其論據。
四、訊據被告矢口否認有何違反電信法之犯行，辯稱：伊在台北市○○路○段三一五
    號經營家電維修，為在宣傳廣告上刊載內湖區之電話，使內湖區之顧客感覺比較
    親切，故向朋友「阿南」索取內湖區之裝機地址，「阿南」說其親戚住在台北市
    ○○路○段三一五號二樓，伊乃於八十八年十二月一日向中華電信公司台北東區
    營運處申請在台北市○○路○段三一五號二樓裝設00000000號電話。同
    月三日上午伊與中華電信公司工程人員約在台北市○○路○段三一五號樓下會合
    ，由伊按台北市○○路○段三一七號二樓住戶之門鈴，有人開門後，伊即與工程
    人員上至二樓樓梯間，由工程人員自電話接線箱中拉出電話線，完成裝機工程後
    ，伊自行把電話線剝開，接到自備的電話機上，先按＊七，再按伊原先申請之0
    0000000電話號碼，再按＃，將00000000號電話設定轉接至00
    000000號電話，伊完成設定後即拆下電話機帶走。伊均按月繳交0000
    0000電話之電話費，並沒有造成任何人損害，伊不知所為已違法等語。經查
    ，本件無論被告所述其申請裝設電話、設定電話轉接及取得裝機地址之原因是否
    屬實？因被告設定電話轉接後仍需自行負擔通信費用，尚難謂被告主觀上有何為
    自己或第三人取得不法利益之意圖。檢察官雖認被告係意圖為自己取得減省應付
    租金之不法利益云云，惟衡諸常情，被告意在取得一內湖地區之裝機地址向中華
    電信公司申請取得內湖區○○○○路再以之設定電話轉接，被告實無承租裝機地
    址所在建物使用之必要，且社會上亦未曾聽聞有人以提供他人使用其裝機地址申
    請電話線路為由向他人收取租金之案例，是被告有無意圖為自己取得減省應付租
    金之不法利益，已非無疑。況被告接用他人「電話接線箱」設定電話轉接後，仍
    係使用自己申請裝設之「電話線路」為通信行為，並不能將被告接用他人「電話
    接線箱」設定電話轉接之行為與被告使用自己申請裝設之「電話線路」為通信之
    行為混淆，認被告係接用他人「電話接線箱」為通信行為。準此，自難謂被告有
    何盜接或盜用他人之電信設備為通信之行為。揆之首開說明，被告所為自不構成
    電信法第五十六條第一項之罪，原審對被告為無罪之諭知，經核並無不合。
五、檢察官提起上訴，其意旨略以：(一)本件被告申請安裝00000000號電話於
    台北市○○區○○路一段三一五號二樓前，並未先徵得該住戶甲○○○之同意，
    即擅自向中華電信股份有限公司申請安裝等情，業據甲○○○指述甚明，亦有中
    華電信公司臺北東區營運處服務中心函暨市內電話裝機及異動電信費收據各附卷
    可佐。雖被告嗣另以該址係朋友「阿南」提供云云置辯，惟此非惟證人甲○○○
    否認其事，且被告與屋主並不認識，亦無何關聯，被告因從事家電維修，要在內
    湖區打廣告，申請內湖區之電話需要有內湖住址，才於申請時隨便留下上址，以
    便轉接至台北市○○路渠租住處之電話等情，業據被告獲案之初於警初訊時供承
    甚明。是被告嗣後改稱該址係友人「阿南」提供云云，顯係臨訟推諉之詞，洵無
    可採。其未經同意，即擅以甲○○○住址申請安裝電話甚明。(二)按公寓大樓，為
    使各樓住戶之電話通訊線路易於管理、維修，避免拉接線路之困難，於興建之初
    即於樓梯間裝設電信箱（電話箱），電信箱內裝設各住戶電話線路接頭之分配盤
    ，並拉電話線至住戶內，待用戶向電信公司申請住宅電話時，電信公司即將電話
    線路拉至該電信箱分配盤，接上申請電話住戶之電信箱接頭，申請之住戶即因內
    外之電話線已完成銜接，對外接發電話信號，完成通話。是該電信箱內分配盤非
    但屬於該樓之私人財產，亦為電信法第二條第二款所定之「其他相關設備」，同
    時為同法第五十六條第一項所指之電信設備，應受電信法之保護，殆可認定。(三)
    又未經同意，擅以他人住址申請安裝電話，乃為國民法律感情所不容之事，殊值
    非難。且依現行社會現況觀之，如欲以不認識之他人住址申請安裝電話，亦須付
    出相當於租金之對價，始能獲得同意。被告於審理中亦坦承欲以他人之住址申請
    安裝電話，必須先租用，獲得授權，方可使用，未經同意擅自申請安裝，即可減
    免應付之租金等情不諱。被告既未獲屋主甲○○○之同意，即擅自以甲○○○之
    住址申請安裝電話使用，其有出於減省應付之租金，而為自己之不法利益至明。
    (四)被告擅自以被害人之地址申請安裝，顯意在以此不法之手段獲取該不法之利益
    甚明，況電信法第五十六條「不法利益」於立法時並未限縮於狹隘之「財產上不
    法之利益」，自不以財產上之利益為限，是其在法律上本不應取得而加以取得者
    ，即屬不法之利益，自應受電信法第五十六條之規範。原審以被告無租用該建物
    之必要，亦尚未聽聞提供他人使用其裝機地址申裝電話為由向他人收取租金，認
    無此不法之利益一節，實有未洽。(五)再被告以該址申請安裝電話時，並未辦理指
    定轉接，此有中華電信股份有限公司函覆之市內電話業務申請書影本附卷可佐，
    足證被告於申請時，並未申請電話轉接無訛，所辯已申請轉接云云，不足採信。
    原審未再傳喚電信工程人員、函查中華電信公司查明此部份實情，遽以被告所辯
    可採，已有應予審判日期調查之證據而未予調查之違法。另被告當時轉接之手法
    ，是從內湖路一段三一五號公寓之電信箱裡面直接拉線出來，接上自己帶來的電
    話通話等情，亦經目睹被告犯行之證人即該公寓住戶林柏宏證述甚明。即被告亦
    坦承從電信箱裡面拉出電話線，剝開後再接上接頭，按上按鍵，設定轉接無訛，
    是被告已使用該電信箱之設備至為明顯。又縱被告已申請轉接，然被告既係利用
    該公寓私人所有之電信箱設備接線使用，且轉接時已按表示轉接之信號，利用該
    電信箱設備傳輸，並曾與人交談通信，雖立即被住戶發覺，其已盜接盜用他人之
    電信設備，破壞他人通信安全，侵害住戶之正當使用之權益至為明顯，要難以已
    被住戶發覺停止，且自付電話費用，而阻卻其犯罪。(六)按中華電信公司係自外將
    電話線接上大樓電信箱之通信設備，各樓住戶再自電信箱分線至各該住戶通話使
    用，被告在該電信箱接線使用時，係使用該大樓住戶原有之電話線及電信箱配線
    盤之通信電信設備，並非直接從住戶大樓以外之中華電信公司之電信線路接線通
    信，原審以被告已申請電話，所使用者係自己申請裝設之「電話線路」云云，其
    認事用法顯亦有未洽之處，指摘原審諭知被告無罪，係屬不當云云。
六、惟被告申請電話將裝機地址設在他人住處，而後申請中華電信公司施工裝機，在
    他人住處樓梯間之「電話接線箱」設定電話轉接後，仍係使用自己申請裝設之「
    電話線路」為通信行為，並未使用他人之電話線路，自不得擴張解釋，該大樓電
    信箱係屬他人之電信設備，被告之行為固有未當，但在現有之刑罰法令，並無與
    被告行為相當之處罰規定，被告之辯解固亦無足採信，但不能因此即科被告以刑
    責，檢察官之上訴為無理由，應予駁回。
七、被告經合法傳喚，無正當理由不到庭，爰不待其陳述，逕行判決，併此敘明。
據上論斷，應依刑事訴訟法第三百六十八條、第三百七十一條，判決如主文。
本案經檢察官李金定到庭執行職務。
中    華    民    國      九十    年       八       月      三十一      日
                             臺灣高等法院刑事第二十二庭
                                 審判長法  官  林  明  俊
                                       法  官  邱  同  印
                                       法  官  胡  方  新
右正本證明與原本無異。
如不服本判決應於收受送達後十日內向本院提出上訴書狀，其未敘述上訴之理由者並
得於提起上訴後十日內向本院補提理由書（均須按他造當事人之人數附繕本）。
                                       書記官  蕭  進  忠
中    華    民    國      九十    年       八       月      三十一      日


司法院資訊處製作；財團法人民間司法改革基金會備份。
